臺灣彰化地方法院民事判決　　　　　　 100年度家訴字第25號
原　　　告　邱美子
　　　　　　蕭明耀
　　　　　　黃春研
　　　　　　蕭顯明
　　　　　　蕭炫湘
　　　　　　吳維榮
　　　　　　蕭惠娜
　　　　　　蕭慶樑
　　　　　　蕭家宥
　　　　　　林谷風
　　　　　　呂正雄
　　　　　　曾奉崑
　　　　　　蕭文顏
　　　　　　陳宥蓁
　　　　　　江前課
　　　　　　蕭櫻花
　　　　　　蕭翰隆
共同　訴訟
代　理　人　趙惠如律師
被　　　告　蕭春隆
　　　　　　許淑貞
上列當事人間請求宣告分別財產制事件，本院於民國100年4月26
日言詞辯論終結，判決如下：
    主  文
被告蕭春隆與被告許淑貞間之夫妻財產制改用分別財產制。
訴訟費用新台幣3,640元由被告負擔。
    事實及理由
一、原告主張略以：緣原告等人與被告蕭春隆間給付會款事件，
    業經鈞院北斗簡易庭99年度斗簡字第28號及鈞院99年度簡上
    字第73號民事判決確定在案，詎被告蕭春隆分文末償，經原
    告等人持上開執行名義向彰化縣地方稅務局查詢被告蕭春隆
    財產資料欲對被告蕭春隆所有之財產聲請強制執行，惟因被
    告蕭春隆名下僅有乙部1998年份之老舊汽車，已無其他財產
    可供扣押清償，該部汽車縱使扣押，亦顯不足清償原告等人
    之債權，案經鈞院民事執行處依強制執行法第27條發給債權
    憑證予原告等人。本件被告蕭春隆與許淑貞2人目前，婚姻
    關係仍存在，迄今未向法院聲請辦理夫妻分別財產契約登記
    原告等人爰依法聲請院將被告等2人之法定財產制，宣告改
    用分別財產制等語。
二、被告蕭春隆答辨略以：如果原告有來要求我清償，我會清償
    等語，被告許淑貞則辯稱：是原告沒有來找我們，我們不認
    識原告他們等語。
三、按夫妻未以契約訂立夫妻財產制者，除本法另有規定外，以
    法定財產制，為其夫妻財產制；債權人對於夫妻一方之財產
    已為扣押，而未得受清償時，法院因債權人之聲請，得宣告
    改用分別財產制，民法第1005條、第1011條分別定有明文。
    而所謂未得受清償，包括全無可扣押之物或所扣押之物數量
    不足及所扣押之財產不足清償該為扣押之債權人債權等情形
    。
四、原告主張之上開事實，業據其提出本院99年度斗簡字第28號
    民事判決、99年度簡上字第73號民事判決、確定證明書、全
    國財產稅總歸戶財產查詢清單、本院100年2月17日彰院賢
    100司執季字第5125號債權憑證、戶籍謄本等影本為證。被
    告雖以前詞置辯，然本件原告之債權既未清償，有上開債權
    憑證記載「執行受償情形：全未受償」，並經本院查詢被告
    並未曾向本院辦理夫妻財產登記一節，有本院家事法庭查詢
    簡答表、夫妻財產登記資料等在卷可證，故原告之主張，應
    屬可信。
五、本件被告2人婚後未以契約訂立夫妻財產制，應以法定財產
    制為渠等之夫妻財產制，現因原告即債權人對於被告蕭春隆
    之財產強制執行後，仍未清償原告之債權，且被告蕭春隆名
    下財產亦不足清償原告債權，揆諸前揭說明，原告自有權聲
    請宣告改用被告間之夫妻財產制為分別財產制。從而原告本
    於民法第1011條之規定，求為判決如主文所示，為有理由，
    應予准許。
六、訴訟費用負擔之依據：民事訴訟法第78條、第85條第1項前
    段。
中    華    民    國    100  年    5     月    10    日
                  家事法庭    法  官  陳弘仁
以上為正本係照原本作成。
如對本判決上訴，須於判決送達後20日之不變期間內，向本院提
出上訴狀（須附繕本）。如委任律師提起上訴者，應一併繳納上
訴審裁判費。
中    華    民    國    100  年     5    月    10    日
                              書記官  張俞文